【裁判字號】    95,建簡上,1
【裁判日期】    951108
【裁判案由】    給付工程款
【裁判全文】
臺灣新竹地方法院民事判決            95年度建簡上字第1號
上  訴  人  丙○○
被 上 訴人  甲○○
上列當事人間請求給付工程款事件，上訴人對於中華民國95年
3月6日本院簡易庭95年度竹建簡字第5號第一審判決提起上訴，
本院於民國95年10月25日辯論終結，判決如下：
    主      文
上訴駁回。
第二審訴訟費用由上訴人負擔。
    事實及理由
一、被上訴人主張：上訴人於民國93年3月間以口頭方式與被上
    訴人約定木質地板之工程承攬契約，雙方約定被上訴人自93
    年3月起應在業主吳月娟所有之房屋所在地新竹市○○路153
    號2樓至5樓，施作木質地板工程，約明工程款應於施作完畢
    時給付。嗣被上訴人於93年4月底竣工，施工總價為新臺幣
    （下同）344,200元。93年5月18日被上訴人檢具請款單請求
    上訴人支付工程款，上訴人則稱其只負責前述房屋之裝潢工
    程，木質地板工程款應向負責前述房屋營造工程之乙○○請
    款，被上訴人轉而向乙○○請款時，乙○○則以其與被上訴
    人間並無契約關係拒絕付款，嗣後經被上訴人多次催討，乙
    ○○僅支付總額11萬元之支票，惟被上訴人尚有234,200元
    之工程款未獲給付，為此爰依承攬之法律關係提起本件訴訟
    。並聲明：請求駁回上訴人之上訴，第二審訴訟費用由上訴
    人負擔等語。（原審駁回被上訴人對於乙○○、吳月娟之請
    求，被上訴人就其敗訴部分未為上訴，業經確定）。
二、上訴人則以：其係設計師丁○○（原名鄭王忠）找去做前述
    房子之裝潢工程，因為某些裝潢工程必須地板底座先完成，
    其便向丁○○表示地板並非其應負責之項目，丁○○便叫其
    直接找被上訴人來施作木地板工程，但木地板和原預定之石
    英磚地板有價差，原預定之石英磚工程係由乙○○負責，二
    種地板之價差要與業主吳月娟及乙○○溝通，其遂找被上訴
    人報價，被上訴人亦提供樣品，其再將樣品交給吳月娟確認
    ，吳月娟說價差直接找乙○○。嗣後被上訴人施作完畢，而
    被上訴人施作部分乙○○自然未再施作石英磚地板，則此部
    分之款項應該由乙○○支付，從未經手本件施作地板之工程
    款項，乙○○既已支付被上訴人11萬元，即代表已承認願意
    給付本件工程款，本件工程款應由乙○○負責。至於其與乙
    ○○間雖互相施作對方工程，但從未結算，亦與本件無關。
    並聲明：原判決廢棄，被上訴人在第一審之訴駁回等語。
三、兩造不爭執之事項：被上訴人主張上訴人於93年3月間以口
    頭方式和其約定木質地板之工程承攬契約，被上訴人依約在
    吳月娟所有之前述房屋2樓至5樓施作木質地板工程，93年4
    月底完竣，施工總價344,200元等情，業據其提出請款單1份
    為證，並為上訴人所不爭執，自堪信為真實。
四、本院之判斷：本件兩造爭執之處，應在於：（一）被上訴人
    究與何人訂定系爭木質地板工程之承攬契約？（二）本件報
    酬應由何人支付？玆分別敘述如下：
（一）被上訴人於原審言詞辯論時陳述：93年2月份上訴人請伊
      去做吳月娟位於武陵路的房子的木地板工程，伊口頭報價
      1坪材料錢連工帶料7,500元，並且拿材料的樣品給上訴人
      ，上訴人自己和業主確認可以後，就說伊可以進場施工等
      語，此為上訴人所不爭執，上訴人於原審時亦自承：伊找
      被上訴人時，被上訴人有報價也有拿樣品給伊，伊把樣品
      交給業主吳月娟等語（見原審卷第30頁），且於本件涉嫌
      詐欺刑事案件偵查中供述：是伊叫被上訴人來作木工的地
      板，是丁○○設計的，丁○○沒有跟伊說地板部分，是屬
      於伊次承攬還是屬於乙○○次承攬的，所以伊就叫被上訴
      人來作地板等語，此經本院依職權調取台灣新竹地方法院
      檢察署94年度偵緝字第334號偵查卷宗核閱無訛（見該偵
      查卷第14頁），核與證人即前述房屋興建工程之設計師丁
      ○○於原審時證述：伊記得木地板的樣品是上訴人直接拿
      給吳月娟看的，伊是看到被上訴人進場在釘木板的底座時
      ，才知道木地板是被上訴人在做，伊有問是誰找的，被上
      訴人說是上訴人叫他來的等語相符（見原審卷第47頁），
      是關於本件木質地板施作工程，其施工細節包括材料之挑
      選、報價、施工方式、何時進場施工等承攬契約重要之點
      ，均係由被上訴人與上訴人洽談後，再由上訴人與業主確
      認，另佐以被上訴人所提請款單，客戶名稱欄亦載明係上
      訴人（見原審卷第6頁），系爭木質地板工程之承攬契約
      應係上訴人與被上訴人所訂定，堪可認定。上訴人辯稱：
      係丁○○叫伊找被上訴人施作系爭木質地板之工程云云，
      委無足採。
（二）又上訴人辯稱：乙○○有支付被上訴人11萬元，本件工程
      款應由乙○○負責云云。按債權債務之主體，以締結契約
      之當事人為準，故出立借約之債務人，不問其果為實際受
      益與否，就其債務應負償還之責，債權人亦不得對於債務
      人以外之人而請求履行，此乃債之相對性之法理，最高法
      院17年上字第906號判例可資參照；又債權人基於債之關
      係，得向債務人請求給付，次按稱承攬者，謂當事人約定
      ，一方為他方完成一定之工作，他方俟工作完成，給付報
      酬之契約，民法第199條第1項、第490條第1項分別定有明
      文，申而論之，定作人對於承攬人負有支付報酬之義務，
      且此報酬債權，以工作之完成或交付時為清償支付之時期
      ；換言之，承攬人若已完成或交付所承作之工作，自得向
      定作人請求其支付報酬。再按當事人主張有利於己之事實
      者，就其事實有舉證之責任，民事訴訟法第277條規定甚
      明，又契約成立後，債務人有依契約內容而為履行之義務
      ，另主張常態事實者，就其事實毋庸舉證，主張變態事實
      者，應就變態事實負舉證責任義務，此為舉證責任分配原
      則。查系爭木質地板工程之承攬契約係存在於上訴人與被
      上訴人之間，已如前述，上訴人即需依承攬契約負擔給付
      報酬之義務，其抗辯應由乙○○支付工程款，此一變態事
      實自應由其負舉證責任。
（三）證人乙○○於本院行準備程序時證稱：業主說未施作石英
      磚部分的金額24萬元伊要退給上訴人，伊本來是應該要退
      給上訴人，但是上訴人叫伊拿給被上訴人，另上訴人與伊
      還有工程未結算，所以扣除工程未結算的部分將剩餘的款
      項11萬元交給被上訴人等語（見本院95年8月10日準備程
      序筆錄），並提出金額為28萬元之工程明細表1紙附卷可
      稽（見原審卷第54頁），上訴人對於該紙工程明細表之真
      正不為爭執，惟辯稱：即使與乙○○尚有工程款未結算，
      亦與本件無關云云。查上訴人於另案偵查中供述：「（你
      與乙○○間就本件工程是否有其他筆款項需相互結算？）
      有，但是與本件工程無關，因為我介紹乙○○作本件工程
      ，乙○○答應要給我一些介紹費，但金額多少沒有說，之
      前其他件工程我有欠他工程費用未結算，我有付部分金額
      15萬元，所以我跟他的債權債務尚未結清。」等語（見該
      偵查卷第25頁），另佐以證人丁○○於原審時證述：有一
      次伊和被上訴人、乙○○在北大路夏木人文餐廳談到本件
      工程款，當時是說乙○○把沒有作拋光石英磚地板的錢給
      上訴人，上訴人再把錢給被上訴人，乙○○有幫上訴人作
      其他的營造工程，他們之間有加減帳的問題，上訴人欠乙
      ○○一筆帳十幾萬元，而乙○○在本件沒做的石英磚乘以
      坪數的錢，先扣掉上訴人欠的十幾萬後，餘款由乙○○直
      接拿給被上訴人等語（見原審卷第48、49頁），是上訴人
      與乙○○間確有其他工程款尚待釐清，證人乙○○稱：其
      將原預定施作拋光石英磚之工程款，扣除上訴人前所積欠
      之工程款13萬元後，本應退給上訴人，而上訴人指示其直
      接交予被上訴人等情，核與常情無違，應堪採信，且上訴
      人迄未舉證證明與被上訴人訂定系爭木質地板施作工程承
      攬契約時，已約定由乙○○支付本件工程款，亦未就乙○
      ○曾經同意由其支付系爭工程款等攸關承攬契約重要事項
      一節舉證以實其說，尚不得謂乙○○有支付部分工程款予
      被上訴人，即應負本件承攬契約定作人之義務，上訴人上
      開辯解，無足憑採。
（四）綜上所述，上訴人前揭抗辯均無理由，而被上訴人承攬之
      工程業已完工，其依據承攬契約請求上訴人支付尚未領得
      之工程款234,200元及自94年12月31日起至清償日止，按
      年息百分之5計算之遲延利息等情，即屬有理由。原審據
      以准許被上訴人此部分之請求，而判決上訴人應給付前開
      工程款及法定遲延利息，於法自無不合。上訴意旨指摘原
      判決不當，求予廢棄改判，為無理由，應駁回其上訴。
五、據上論結，本件上訴為無理由，依民事訴訟法第436條之1第
    3項、第463條、第449條第1項、第78條，判決如主文。
中    華    民    國    95    年     11    月    8    日
                  民事第一庭    審判長法  官   王銘勇
                                      法  官   王佳惠
                                      法  官   蔡欣怡
以上正本係照原本做成。
本判決不得上訴。
                                      書記官   王恬如
中    華    民    國    95    年     11    月    8    日


司法院資訊處製作；財團法人民間司法改革基金會備份。
